【裁判字號】    92,停,32
【裁判日期】    921223
【裁判案由】    聲請停止執行
【裁判全文】
高雄高等行政法院裁定                         九十二年度停字第三十二號
聲  請  人   甲○○○
相  對  人   財政部高雄市國稅局
代  表  人   乙○○  局長
右當事人間因聲請停止執行事件，聲請人聲請停止執行。本院裁定如左：
    主  文
聲請駁回。
聲請程序費用由聲請人負擔。
    理  由
一、按「原處分或決定之執行，除法律另有規定外，不因提起行政訴訟而停止。」；
    「於行政訴訟起訴前，如原處分或決定之執行將發生難於回復之損害，且有急迫
    情事者，行政法院亦得依受處分人或訴願人之聲請，裁定停止執行，但於公益有
    重大影響者，不在此限。」分別為行政訴訟法第一百十六條第一項、第三項所明
    定。次按「義務人或利害關係人對執行命令、執行方法、應遵守之程序或其他侵
    害利益之情事，得於執行程序終結前，向執行機關聲明異議。」復為行政執行法
    第九條第一項所明定。又行政執行程序貴在迅速終結，若法律已明定異議為其特
    別救濟途徑，則僅須屬於執行程序中之執行命令、方法等有關措施，不問其性質
    是否為行政處分之一種，均應一體適用特別救濟途徑，始符行政執行法之立法意
    旨（參見吳庚，行政法之理論與實用，增訂八版，頁五ＯＯ；各級行政法院九十
    二年七月法律問題座談會問題十之研討結論）。合先敘明。
二、本件聲請意旨略以：聲請人因贈與稅及遺產稅事件，遭相對人作成遺產稅及贈與
    稅之應納稅額及罰鍰處分，並業已移請法務部行政執行署高雄行政執行處強制執
    行，而由該處以中華民國九十二年十月二十九日雄執愛九十年稅執特字第ＯＯ二
    二五六四八號函函請內政部入出境管理局依法禁止聲請人出國，嗣由該局以中華
    民國九十二年十一月十四日境愛唐字第Ｚ0000000000號處分書對聲請
    人為禁止出國之處分。惟查，聲請人所繼承之遺產總值，遠超過相對人核課之贈
    與稅及遺產稅之應納稅額及罰鍰之總額，不致有無從起徵之疑慮，自無限制聲請
    人出國之必要，且相對人及執行機關限制聲請人出國之不當處分，已造成聲請人
    龐大損失，亦難以彌補云云。為此乃聲請暫停相對人、法務部行政執行署高雄行
    政執行處對聲請人所為之強制執行程序等語。
三、又按「本法所稱行政處分，係指行政機關就公法上具體事件所為之決定或其他公
    權力措施而對外直接發生法律效果之單方行政行為。」為行政程序法第九十二條
    第一項所明定。是違反稅法案件，由稅捐稽徵機關裁決後，移送執行機關執行者
    ，此項移送行為因未對義務人之租稅債務直接發生規制效果，不得認係行政處分
    （參見吳庚，前揭書，頁三三二；改制前行政法院即現在最高行政法院四十五年
    裁字第二十一號、五十年判字第四十三號判決。）。經查，本件停止執行事件，
    係因聲請人欠稅事件，由相對人移送法務部行政執行署高雄行政執行處予以執行
    ，並由該處以前揭雄執愛九十年稅執特字第ＯＯ二二五六四八號函函請內政部入
    出境管理局對聲請人為限制出國之行政處分。則相對人移送法務部行政執行署高
    雄行政執行處之移送行為，既為程序行為性質，而非行政處分，不符合前揭行政
    訴訟法第一百十六條第一項、第三項規定之要件，是聲請人自不得據以向本院請
    求裁定停止執行。又查，得受行政執行命令之義務人，對執行命令、執行方法、
    或其他侵害利益之情事，若有所陳述或主張，揆諸前揭說明，僅得於執行程序終
    結前，向執行機關聲明異議。此另參諸上開內政部入出境管理局境愛唐字第Ｚ0
    000000000號處分書：「主旨：台端因滯納遺稅，依法禁止出國，請查
    照。‧‧‧二、如不服本處分，得依『行政執行法』第九條規定，向執行機關聲
    明異議。」之內容自明。準此，本件聲請人對該限制出國之執行命令，自應逕向
    執行機關即法務部行政執行署高雄行政執行處聲明異議，核無就執行命令向本院
    聲請停止執行之餘地。至若義務人不服法務部行政執行署之異議決定，可否向管
    轄行政法院就該限制出國之執行命令，依現行行政訴訟法請求救濟，係屬另一問
    題，應予指明。從而，本件聲請核與行政訴訟法第一百十六條第三項所定聲請停
    止執行之要件不符，不應准許。本件聲請人之聲請為不合法，自應予以駁回。
四、依行政訴訟法第一百零四條，民事訴訟法第九十五條、第七十八條，裁定如主文
    。
中      華      民      國    九十二    年      十二    月    二十三    日
                              高雄高等行政法院第三庭
                                          審判長法官  江幸垠
                                          法      官  戴見草
                                          法      官  林石猛
右為正本係照原本作成。
如不服本裁定，應於裁定送達後十日內以書狀敘明理由，經本院向最高行政法院提出
抗告（須按對造人數附具繕本）；並應預繳送達用掛號郵票六份（每份三十四元）。
中      華      民      國    九十二    年      十二    月    二十三    日
                                          法院書記官  洪美智


司法院資訊處製作；財團法人民間司法改革基金會備份。
